【裁判字號】    89,簡上,303
【裁判日期】    891128
【裁判案由】    給付會款
【裁判全文】
臺灣高雄地方法院民事判決  八十九年度簡上字第三○三號
    上  訴  人  戊○○
    上  訴  人  丁○○
    送達代收人  乙○○
    被上訴人    丙○○
    送達代收人  甲○○
右當事人間給付會款事件，本院判決如左：
    主    文
上訴駁回。
第二審訴訟費用由上訴人負擔。
    事    實
甲、上訴人方面：
一、聲明：
（一）原判決廢棄。
（二）右廢棄部份，被上訴人在第一審之訴及其假執行之聲請均駁回。
二、陳述：除與原判決記載相同者，茲引用之外，補稱：
（一）原判決命上訴人給付被上訴人新臺幣（下同）十六萬五千元及自民國八十九年
      三月二十一日起按法定利率計算之利息，顯有未洽，因上訴人戊○○業將積欠
      之互助會款本金部分全部清償完畢，餘款十六萬五千元係利息，而該部分利息
      被上訴人已經放棄，自不得再請求；又上訴人戊○○是否已經無資力清償而得
      向保證人請求，被上訴人並未舉證，玆上訴人丁○○依民法第七百四十五條之
      規定主張先訴抗辯。
（二）本件被上訴人據以請求之欠條及本票乃經被上訴人脅迫始書寫、簽發，實則上
      訴人戊○○目前已未積欠被上訴人任何款項。
（三）上訴人戊○○確無資力清償，名下股票財產乃友人借用其戶頭所配得之股票，
      均為零股。
乙、被上訴人方面：
一、聲明：駁回上訴。
二、陳述：除與原判決記載相同者，茲引用之外，補稱：
（一）本件十六萬五千元並非利息，被上訴人亦未同意放棄。
（二）並無任何脅迫之行為。
三、證據：引用原審所提證據欠條、本票。
丙、本院依職權函財政部財稅中心查上訴人戊○○各項財產歸戶資料。
    理    由
一、被上訴人起訴主張上訴人戊○○因參加其所召集之民間互助會，而陸續積欠會款
    四十四萬元，經雙方協議後，另書立欠條，約定由上訴人戊○○自八十六年四月
    十五日起至八十八年四月十五日止，分二十五期，按月攤還一萬七千五百元，並
    以上訴人丁○○擔任保證人，惟上訴人戊○○僅清償其中二十七萬五千元，尚餘
    十六萬五千元未為給付，爰依兩造間互助會會首會員間債權債務及欠條、保證關
    係，請求上訴人連帶清償，並給付自起訴狀繕本送達上訴人之翌日即八十九年三
    月二十一日起至清償日止，按法定利率計算之利息。上訴人戊○○以目前無資力
    清償債務，雖曾積欠被上訴人四十四萬元之會款，惟其中本金部分已經全數清償
    ，餘款十六萬五千元係利息，而利息已經被上訴人同意放棄，且被上訴人據以請
    求之欠條及本票乃遭被上訴人脅迫始書寫、簽發等語，資為抗辯；上訴人丁○○
    則主張先訴抗辯，以上訴人戊○○是否已經無資力清償而得向保證人請求，被上
    訴人並未舉證等情置辯。
二、本件被上訴人起訴主張之事實，業據提出欠條、本票為證，除其中十六萬五千元
    是否為利息並已經被上訴人同意放棄，以及該欠條及本票是否經被上訴人脅迫始
    為書寫、簽發外，均為上訴人於原審及本件準備程序、言詞辯論程序中所不爭執
    ，自堪信為真實。
三、上訴人戊○○上訴主張本件被上訴人請求之十六萬五千元為利息、業經被上訴人
    同意放棄，以及該欠條及本票乃遭被上訴人脅迫始為書寫、簽發云云，咸為被上
    訴人所否認，上訴人復未能提出任何證據以實其說，則上訴人戊○○前揭主張，
    自難遽採。至上訴人丁○○雖依民法第七百四十五條之規定主張被上訴人並未證
    明其已對主債務人即上訴人戊○○之財產強制執行無效果，故拒絕代為清償，然
    簡易訴訟程序，除民事訴訟法第二編第三章別有規定外，仍適用第一章通常訴訟
    程序之規定；當事人主張之事實，經他造於準備書狀內或言詞辯論時或在受命法
    官、受託法官前自認者，無庸舉證；自認之撤銷，除別有規定外，以自認人能證
    明與事實不符或經他造同意者，始得為之，民事訴訟法第四百三十六條第二項、
    第二百七十九條第一項、第三項分別定有明文；經查上訴人二人於原審言詞辯論
    期日中，自承上訴人戊○○已無資力清償債務，揆諸前開法條，就上訴人戊○○
    已無資力清償一節，被上訴人本即無庸舉證。另參諸本院依職權函詢上訴人戊○
    ○各項財產歸戶資料結果，上訴人戊○○名下僅有小型工程車一輛、所羅門股份
    有限公司等公司股票約十五張，有財政部高雄市國稅局財高國稅資字第八九０四
    九一四０號覆函暨歸戶財產查詢清單附卷可稽，上訴人戊○○之財產是否足以清
    償本件債務，已有可疑，況上訴人戊○○除本件債務外，尚負有其他債務，上訴
    人戊○○又一再陳稱其確已無資力清償，故上訴人戊○○已無資力清償本件債務
    ，應堪認定，上訴人丁○○空言翻異前詞，復未提出任何證據以資佐憑，自不足
    採。
四、按稱保證者，謂當事人約定一方於他方之債務人不履行債務時，由其代負履行責
    任之契約；保證債務，除契約另有訂定外，包含主債務之利息，民法第七百三十
    九條、第七百四十條已有明文；主債務人之財產不足清償其債務者，保證人不得
    主張民法第七百四十五條之權利，同法第七百四十六條第四款亦有明定。又稱合
    會者，謂由會首邀集二人以上為會員，互約交付會款及標取會金之契約；會員應
    於每期標會後三日內交付會款；會首應於前項期限內，代得標會員收取會款，連
    同自己之會款，於期滿之翌日前交付得標會員；逾期未收取之會款，會首應代為
    給付；會首依第二項規定代為給付後，得請求未給付之會員附加利息償還之，此
    為修正之民法第七百零九條之一第一項前段、第七百零九條之七第一項、第二項
    、第四項所規定，雖上開規定施行日期在本件合會契約成立後而不適用，惟該等
    法條規定乃係將民間互助會無名契約行之有年之具體約定明文化，是以自足以引
    為法理而適用。本件上訴人既參與被上訴人所召集之互助會，積欠會款四十四萬
    元，而另書立欠條，約定由上訴人戊○○自八十六年四月十五日起至八十八年四
    月十五日止，分二十五期，按月攤還一萬七千五百元，以上訴人丁○○擔任保證
    人，但嗣後僅清償其中十七萬五千元，尚餘十六萬五千元未為給付，所積欠之會
    款復未經被上訴人免除，上訴人戊○○又已無資力清償本件債務，已如前述，則
    被上訴人依兩造間互助會會首會員間債權債務、欠條及保證關係請求上訴人連帶
    給付積欠之會款及按法定利率計算之利息，除連帶責任部分外，洵屬正當，原審
    命上訴人丁○○或戊○○各別如數給付，自無違誤，上訴意旨就該部分求為廢棄
    ，並無理由，應予駁回。
五、本件事證已臻明確，兩造其餘攻擊防禦方法，於本判決結果不生影響，爰不一一
    論述，併此敘明。
六、據上論結，本件上訴無理由，依民事訴訟法第四百三十六條之一第三項、第四百
    四十九條第一項、第七十八條、第八十五條第一項判決如主文。
中      華      民      國    八十九    年     十一     月    二十八    日
                              臺灣高雄地方法院民事第二庭
~B審判長法官  謝靜雯
~B法      官  朱玲瑤
~B法      官  洪文慧
右為正本係照原本作成。
本判決不得上訴。
中      華      民      國    八十九    年     十一     月    二十八    日
~B法院書記官  陳惠玲


司法院資訊處製作；財團法人民間司法改革基金會備份。
